臺灣彰化地方法院刑事判決　　　　　　　　　　　　　九十一年度訴字第五二五號
　　公　訴　人　臺灣彰化地方法院檢察署檢察官
　　被　　　告　乙○○
右列被告因妨害自由等案件，經檢察官提起公訴（九十一年度偵字第一九一八號），
本院判決如左：
    主  文
乙○○以非法方法剝奪人之行動自由，處有期徒刑拾月。
扣案之木劍、剪刀各壹支，沒收之。
    事  實
一、乙○○與甲○○原係同居男女朋友關係，為家庭暴力防治法所稱之家庭成員。緣
    民國九十一年三月二十三日乙○○帶同甲○○至醫院就診後，因細故心生醋意，
    返回其所經營位於彰化縣線西鄉○○村○○路二之一號之「德興小吃部」後，即
    以米酒撥向甲○○，其後甲○○之女林靖芳正好偕男友廖敬文至上址探視甲○○
    ，見狀即表示要帶同母親甲○○離開，詎乙○○竟基於剝奪人行動自由之犯意，
    於是日十六時許，強行將甲○○拉進德興小吃部內，並以「你如果回去的話，我
    就讓你好看」等加害生命、身體之事恐嚇甲○○，使其心生畏懼，致生危害於安
    全，後並將小吃部大門反鎖，持其所有剪刀一支，刺自己手腕，稱道：要同歸於
    盡等語嚇阻甲○○離去，復為制止白梨白開門逃離而持其所有之木劍在該小吃部
    內毆打甲○○，致甲○○受有右耳一乘三公分、右手大拇指一乘二公分、右手肘
    三乘三公分擦傷、右前臂二乘三公分、右大腿十乘八公分、右膝六乘二公分、右
    小腿十乘四公分瘀傷等傷害，且不准甲○○如廁，以此方式剝奪甲○○之行動自
    由。嗣經林靖芳與其男友廖敬文向彰化縣警察局和美分局線西分駐所報案，警員
    張新發、黃武雄及黃俊男據報前往處理，乙○○仍嚇阻甲○○不准其開門，經警
    屢番勸導，乙○○始於同日二十時五十分許將門打開，甲○○前後計被剝奪行動
    自由約四小時餘之久。
二、案經甲○○訴由彰化縣警察局和美分局報告臺灣彰化地方法院檢察署檢察官偵查
    起訴。
    理  由
一、訊據被告乙○○固不否認有於右揭時、地與告訴人甲○○在德興小吃部內之事實
    ，惟矢口否認有何傷害、恐嚇及妨害自由之犯行，辯稱：並未毆打及恐嚇甲○○
    ，係因被甲○○抱住，於廖敬文毆打伊時，伊即時閃避，廖敬文因此失手傷到甲
    ○○，伊亦被廖敬文毆打成傷，而在小吃部內甲○○可以自由活動及上廁所，伊
    並無剝奪其行動自由，本件係甲○○、林靖芳及廖敬文故為誣陷云云。惟查：右
    揭犯罪事實，業據告訴人甲○○迭於警訊、偵查及本院調查時指述綦詳，核與證
    人即甲○○之女林靖芳、林靖芳之男友廖敬文證述情節相符，並經證人即彰化縣
    警察局和美分局線西分駐所承辦警員張新發、黃武雄、黃俊男於偵查中到庭結證
    屬實，復有伸港忠孝醫院之診斷書一紙附卷足憑，此外，尚有木劍一支及剪刀一
    把扣案足資佐證。又告訴人甲○○及證人林靖芳、廖敬文之歷次陳述均具體、明
    確，而告訴人甲○○與乙○○原係同居男女關係，甚為親密，被告復供明平時對
    甲○○、廖敬文等很好，未有任何衝突等語在卷，衡情告訴人甲○○等當不致無
    故捏詞誣攀，況彼等所述亦與證人即警員張新發、黃武雄、黃俊男所證互相吻合
    ，應堪採信，被告前開所辯，顯係事後卸責之詞，洵非足採。本件事證明確，被
    告犯行堪以認定。
二、按刑法第三百零二條第一項之妨害自由罪，原以強暴、脅迫為構成要件，其因而
    致普通傷害，乃強暴、脅迫當然之結果，除另有傷害故意外，仍祇成立該條項之
    罪，無同法第二百七十七條第一項之適用；其對被害人施予恐嚇係包含於剝奪行
    動自由之同一意念之中，仍應視為剝奪行動自由之部分行為（最高法院三十年度
    上字第三七０一號判例、七十四年度台上字第三四○四號判例、八十六年度台上
    字第三六一九號判決意旨可資參照）。核被告乙○○所為，係犯同法第三百零二
    條第一項之以非法方法剝奪人之行動自由罪；被告對被害人甲○○施以身體上之
    強暴因而致普通傷害，復施以言語上之脅迫，既均係包含於妨害被害人甲○○行
    動自由之同一犯意中接續實施，應視為以非法方法剝奪行動自由之部分行為，合
    併成為一個以非法方法剝奪人之行動自由罪，祇成立實質上之一罪。公訴人認被
    告對被害人甲○○上開妨害自由等行為，應分別論以刑法第二百七十七條第一項
    傷害罪、第三百零五條恐嚇危害安全罪及第三百零二條妨害自由罪，三者有方法
    結果之牽連關係，而從一重論以妨害自由罪處斷，尚有未洽。爰審酌被告乙○○
    之素行，犯罪之動機、方法、以木劍毆打告訴人甲○○之手段，造成告訴人受有
    前揭傷害及心理恐懼之危害程度，暨犯罪後否認犯行之態度等一切情狀，量處如
    主文所示之刑，以示儆懲。至扣案之木劍及剪刀各一支，係被告所有，分據被告
    及告訴人陳明在卷，並係供本案犯罪所用之物，已如前述，爰依刑法第三十八條
    第一項第二款規定，併予宣告沒收。
據上論斷，應依刑事訴訟法第二百九十九條第一項前段，刑法第三百零二條第一項、
第三十八條第一項第二款，罰金罰鍰提高標準條例第一條前段，判決如主文。
本案經檢察官陳嘉瑜到庭執行職務。
中    華    民    國    九十一    年      八      月      十  六        日
                              臺灣彰化地方法院刑事第二庭
                                  審判長法官  林  欽  章
                                  法      官  李  水  源
                                  法      官  郭  麗  萍
右正本證明與原本無異。
如不服本判決，應於判決送達後十日內向本院提出上訴狀( 須附繕本 )。
告訴人或被害人對於判決如有不服具備理由請求檢察官上訴者，其上訴期間之計算係
以檢察官收受判決正本之日期為準。
                                  法院書記官  施  嘉  玫
中    華    民    國    九十一    年      八      月      十  九        日
刑法第三百零二條第一項：
私行拘禁或以其他非法方法，剝奪人之行動自由者，處五年以下有期徒刑、拘役或三
百元以下罰金。
